臺中高等行政法院判決
　　　　　　　　　　　　　　　　　　 94年度簡字第00201號
原　　　告　金碩精品服飾有限公司
代　表　人　甲○○○
訴訟代理人　龔雙雄 會計師
　　　　　　陳建宏 會計師
被　　　告　財政部臺灣省中區國稅局
代　表　人　乙○○
訴訟代理人　丙○○
上列當事人間因稅捐稽徵法事件，原告不服財政部中華民國94年
8月29日台財訴字第09400194770號訴願決定，提起行政訴訟，本
院判決如下︰
　　主  文
原告之訴駁回。
訴訟費用由原告負擔。
　　事  實
一、事實概要：緣原告自民國91年12月1日起至92年5月31日止銷
    售勞務合計新台幣（下同）1,205,099元，未依規定給與他
    人憑證，經財政部台北市國稅局查獲，移由被告機關按查明
    認定總額處5﹪罰鍰60,254元。原告不服，申經復查未獲變
    更，提起訴願，亦遭駁回，遂提起本件行政訴訟。
二、兩造聲明：
    (一)原告聲明求為判決：訴願決定、復查決定及原處分均撤銷
      。
　　(二)被告聲明求為判決：駁回原告之訴。
三、兩造之陳述：
    (一)原告主張之理由：
    1.原告與香港商捷領有限公司台灣分公司 (下稱捷領公司)
      簽訂契約書，由捷領公司出貨予原告，再由原告將貨物銷
      售予消費者，原告同時委託捷領公司代為經營原告所承租
      之店面，並由捷領公司暫為收受營業收入款項，再依合作
      店契約之約定拆帳，此即所謂合作店之經營模式。被告卻
      認係原告向捷領公司抽佣性質，與事實不符。
    2.按專櫃業者先將貨物銷售給店家，再由店家銷售貨物予消
      費者，此種經營模式，貨物之所有權先由專櫃業者移轉給
      店家（專櫃業者開立發票給店家），再由店家移轉給消費
      者（店家開立發票給消費者），屬於此種經營模式者，包
      括「百貨公司」、「加盟店」與「合作店」。關於百貨公
      司之經營模式，我國實務上從未認為百貨公司係提供場地
      予專櫃業者使用以賺取租金，百貨公司更不可能開立發票
      給專櫃業者，有財政部77年4月2日台財稅字第761126555
      函釋可參。合作店之經營模式既與百貨公司完全相同，被
      告卻認原告係出租場地收取租金，而未給予憑證，顯與事
      實不符。
    3.從買受人之角度觀察，究竟何人應開立統一發票於買受人
      ，判斷基準應在於究竟何人為交易相對人。按兩主體間之
      交易關係，其履行有時固得以或必須以事實行為之方式為
      之，但其成立則非以法律行為為之不可，故關於交易相對
      人之認定標準，既以法律行為為之，本來即應以名義人為
      準，揆諸加值型及非加值型營業稅法第3條第3項第3款「
      營業人以自己名義代為購買貨物交付與委託人」者，即屬
      以名義人為認定交易當事人之規定。再者，營業稅之課稅
      客體為「銷售」，因此與銷售行為本身無關之第三人，縱
      與履行有關，如銷售人委請第三人向買受人代為收款，因
      該第三人並非銷售行為之當事人，此人與營業稅之課徵自
      然無關。在判斷何人應給予他人統一發票而未給予時，應
      視銷售行為之當事人中，孰人為銷售人，在判斷何人應自
      他人取得統一發票而未取得時，應視孰人為買受人。至於
      非銷售行為當事人之其他第三人，無論如何均無給予或取
      得統一發票義務，乃屬當然，故本案依照契約規定由捷領
      公司出貨給原告，再由原告將貨物銷售給消費者，並由捷
      領公司與原告分別開立統一發票予買受人，並無錯誤。至
      於何人收款，並非判斷基準。舉例言，甲銷售原料予乙，
      並要求乙直接將貨款轉付予丙，以直接償還甲向丙之借款
      。於此情形，丙為收款人，但本例銷貨行為之當事人為甲
      與乙，銷貨人仍為甲，依法應由甲開立統一發票予乙，並
      不因丙收受該筆貨款，而謂丙應開立統一發票予乙。又如
      乙向甲購進原料後並未立即給付貨款，其後乙又將該原料
      銷售與丙，惟為便利計算，乙遂要求丙將貨款直接交付予
      甲，剩餘金額再由甲給付予乙。則此銷售行為之當事人為
      乙與丙及甲與乙，鎖貨人為乙，並不因為貨款支付之安排
      ，而使得甲必須開立貨款之部分予丙，正確之開立統一發
      票方式仍為乙開立貨物銷售價格之統一發票予丙，而甲開
      立予乙進貨價格之統一發票。
    4.按契約自由與私法自治原則，乃現代國家民事法律制度之
      基本原則，司法院釋字第576號解釋及民法第71條、第72
      條反面解釋意旨，法律行為只要不違反強制或禁止規定，
      亦不違反公共秩序與善良風俗者，均屬有效，契約當事人
      以外之任何第三人，均無權剝奪法律賦予契約當事人之締
      約自由。被告認捷領公司收取銷售貨物予消費者之營業收
      入，再就約定之成數比例匯入原告銀行帳戶之行為，為其
      與原告間單純之抽佣關係，可知被告係以現金移動方向認
      定「收款人即銷售人」，捷領公司拆帳後給付給原告之利
      潤，應為原告提供場地所抽取之佣金收入。惟其認為「銷
      售人一定要自行收款，不得委由第三人收款，此與契約自
      由原則有悖，將使「委託經營」與「代收代付」行為均變
      成違法。按營業稅法第3條第1項僅規定：「將貨物之所有
      權移轉他人，以取得代價者，為銷售貨物。」至於銷售人
      係自行取得代價，或委由他人代收之，甚至銷售人欲將其
      經營權委託他人至何等程度，是否包括代收款項，均不違
      反法律強制或禁止規定，亦不違反公共秩序與善良風俗，
      屬契約自由原則之範疇，契約當事人有決定權，任何人包
      括行政機關並無干涉之權力。被告認定事實未依證據，自
      屬違法。
    5.本案系爭合作店之經營模式，實因原告之負責人認為捷領
      公司所代理之bossini商品有其一定之品牌知名度且市場
      口碑、反應均佳，願意承擔經營風險，故原告承租適當地
      點作營業場所後，再向捷領公司進貨銷售，並負擔相關營
      業費用，自負盈虧。此與一般無需負擔經營風險之抽佣關
      係完全不同，故被告機關之推臆與常理嚴重相違。捷領公
      司拆帳後，將其代收款項中有關雙方約定為原告之利潤返
      還，其性質絕非佣金。
    6.依合作店之銷售型態，使用與百貨公司專櫃相同之統一發
      票開立方式，並不會導致營業稅或營利事業所得稅之逃漏
      。合作店之銷售型態，若依被告見解由捷領公司開立統一
      發票予買受人，再由原告開立統一發票予捷領公司，此種
      方式與百貨公司專櫃之開立方式所繳納之營業稅及營利事
      業所得稅，完全相同，並未導致稅捐逃漏之情形發生。舉
      例言，假設合作店實際銷售商品價格為1OO元，其抽成比
      例為20%，另商品成本為60元，其營業稅、營利事業所得
      稅及開立統一發票模式如起訴狀第6至8頁所載。
    7.依司法院釋字第275號解釋及刑法第14條第1項但書規定，
      原告就合作店交易法律關係之認定與被告機關不同時，並
      不應當然認為原告有過失，原告就其交易法律關係之規劃
      應有決定權。被告非契約當事人，依經驗及論理法則，強
      求原告正確預見被告對本件交易法律關係之見解，對原告
      而言並無預見可能性，且剝奪原告私法自治之權利，原告
      並無「應注意，並能注意，而不注意」之過失。
    8.綜上，請撤銷原處分、復查決定及訴願決定。
    (二)被告答辯之理由：
    1.按「營利事業依法規定應給與他人憑證而未給與．．．應
      就其未給與憑證．．．經查明認定之總額，處5﹪罰鍰。
      」為稅捐稽徵法第44條所明定。次按「提供勞務予他人，
      或提供貨物與他人使用、收益，以取得代價者，為銷售勞
      務。」、「營業人銷售貨物或勞務，應依本法營業人開立
      銷售憑證時限表規定之時限，開立統一發票交付買受人。
      」、「對外營業事項之發生，營利事業應於發生時．．．
      給與他人原始憑證，如銷貨發票。」為加值型及非加值型
      營業稅法第3條第2項前段、第32條第1項前段及稅捐稽徵
      機關管理營利事業會計帳簿憑證辦法第21條第1項前段所
      規定。又「稱買賣者，謂當事人約定一方移轉財產權於他
      方，他方支付價金之契約。」、「稱租賃者，謂當事人約
      定，一方以物租與他方使用、收益，他方支付租金之契約
      。」為民法第345條第1項、第421條第1項所規定。再按「
      二、百貨公司採用專櫃銷售貨物者，如符合左列條件，對
      於供應商提供陳列銷售之貨物，得向主管稽徵機關申請依
      照與供應商約定每次結帳（算）之次日取具進貨統一發票
      列帳：(一)股份有限公司組織。(二)經核准使用藍色申報書或
      委託會計師查核簽證申報營利事業所得稅。(三)申請前一年
      度未經查獲短、漏開統一發票。」、「百貨公司採用專櫃
      銷售貨物，供應商依本部77年4月2日台財稅第761126555
      號函釋規定開立統一發票交付百貨公司作為進項憑證者，
      其開立發票之金額係指貨物銷售價格扣除百貨公司抽成金
      額後所實收之餘額而言。」為財政部77年4月2日台財稅第
      761126555號函及86年2月20日台財稅第861885178號函所
      明釋。
    2.原告自91年12月1日起至92年5月31日止以合作經營方式銷
      售勞務，銷售額合計1,205,099元，未依規定開立統一發
      票與實際買受人捷領公司，而直接開立發票予客戶，違反
      前揭稅法規定，有財政部台北市國稅局函、原告與捷領公
      司簽訂之契約書及專案申請調檔統一發票查核清單等影本
      可稽，被告機關乃依前揭規定按查明認定總額1,205,099
      元處5﹪罰鍰60,254元。原告主張其與捷領公司間之合作
      關係，並無支付租金之約定，係依營業額一定比例獲取利
      潤，與租金以定額給付之方式不同云云。申經被告機關復
      查決定以，查原告與捷領公司簽訂之契約書，明定店內之
      裝潢、人事、貨物保險、收銀機及發票機等均由捷領公司
      負擔，並全權負責設計、指派及投保，且每天之營業收入
      均由捷領公司收取，原告之利潤分配依每月營業額按約定
      之比例20﹪計算；依前揭契約書內容，原告僅提供場地由
      捷領公司以原告名義開立統一發票與消費者，及依捷領公
      司每月銷售營業額按比例收取佣金，並非向捷領公司進貨
      後銷售，僅為單純佣（租）金關係，其於收取租金時未依
      規定開立統一發票交付捷領公司，違反首揭辦法規定，原
      處罰鍰60,254元並無違誤，復查乃予維持。財政部訴願決
      定亦持與被告機關相同之論見予以駁回。
    3.訴訟意旨略謂：（一）原告與捷領公司所簽訂之合作契約
      書，係約定由捷領公司出貨予原告，再由原告將貨物銷售
      予消費者，但原告委託捷領公司經營原告之店面，由捷領
      公司代為收受營業收入款項，並依合作店契約之約定拆帳
      ，此即所謂合作店之經營模式。按專櫃業者先將貨物銷售
      給店家，再由店家銷售貨物予消費者，此種經營模式，貨
      物之所有權先由專櫃業者移轉給店家（專櫃業者開立發票
      給店家），再由店家移轉給消費者（店家開立發票給消費
      者），屬於此種經營模式者，包括「百貨公司」「加盟店
      」與「合作店」。關於百貨公司之經營模式，我國實務上
      從未認為百貨公司係出租場地予專櫃業者使用以賺取租金
      ，百貨公司更不可能開立發票給專櫃業者，此有首揭財政
      部函釋可參。合作店之經營模式既與百貨公司完全相同，
      被告卻認原告係出租場地收取租金，而未給予憑證，顯與
      事實不符。（二）按契約自由與私法自治原則、司法院釋
      字第576號解釋及民法第71條、第72條反面解釋意旨，法
      律行為只要不違反強制或禁止規定，亦不違反公共秩序與
      善良風俗者，均屬有效，契約當事人以外之任何第三人，
      均無權剝奪法律賦予契約當事人之締約自由。惟被告認銷
      售貨物予消費者之營業收入由捷領公司收取，故貨物應係
      由捷領公司銷售給消費者，顯係認為銷售人一定要自行收
      款，不得委由第三人收款，此與契約自由原則有悖，將使
      委託經營與代收代付行為均變成違法。另按營業稅法第3
      條第1項僅規定將貨物之所有權移轉他人，以取得代價者
      ，為銷售貨物。至於銷售人係自行取得代價，或委由他人
      代收之，甚至銷售人欲將其經營權委託他人至何等程度，
      是否包括代收款項，均屬契約自由原則之範疇，契約當事
      人有決定權，任何人包括行政機關並無干涉之權力。（三
      ）原告經承租適當地點作為營業場所後，再向捷領公司進
      貨銷售，並負擔相關營業費用，自負盈虧，此與一般無需
      負擔經營風險之抽佣關係不同，捷領公司拆帳後，將其代
      收之款項中有關雙方約定為原告之利潤返還，其性質絕非
      佣金，其認定事實即有未依證據之違法。（四）合作店之
      銷售行態與百貨公司專櫃之開立方式所繳納之營業稅及營
      利事業所得稅，完全相同，並未導至稅捐逃漏之情形，被
      告恣意解釋原告與捷領公司之法律關係，自不足採。（五
      ）原告就合作店交易法律關係之認定，與被告機關不同時
      ，並不應當然認為原告有過失。依經驗及論理法則，強求
      原告正確預見被告對本件交易法律關係之見解，對原告而
      言並無預見可能性，自無過失可言云云。
    4.就原告主張各點論駁如下：
      (1)按「解釋契約，固須探求當事人立約時之真意，不能拘
        泥於契約之文字，但契約文字業已表示當事人真意，無
        須別事探求者，即不得反捨契約文字而更為曲解。」復
        有最高法院17年上字第1118號判例自明，原告與捷領公
        司簽訂之合作合約書明定，原告提供門牌號碼台中縣沙
        鹿鎮○○里○○路242號1樓供捷領公司販售bossini品
        牌服飾，店面之租金、押金、抽成部分營業稅、保全、
        建物保險及水電等費用由原告負擔，並負責開立統一發
        票予消費者，而捷領公司則負責提供店面之裝潢、設備
        、人事、貨物保險及收取貨款等工作，並於次月10日前
        雙方對帳無誤後，將原告應得之營收抽成匯入原告帳戶
        ，再依實際營業額扣除原告抽成額後，開立統一發票予
        原告。揆諸上開合約書內容，原告與捷領公司合作經營
        銷售之模式，無非係由原告提供店面，連同店內裝潢、
        水電及保全設備等供捷領公司使用，而捷領公司則負擔
        店面之貨品及人員與店內之經營管理，並對店內所提供
        商品保留所有權。至於報酬分配，則由捷領公司每月按
        約定之比例（以營業額為準）計算所得給付原告，作為
        原告應取得之報酬。亦即，捷領公司在原告所提供之店
        面經營服飾店，其所販賣之商品，乃係由捷領公司自進
        自銷，而非由該公司將其品牌之bossini服飾等商品銷
        售給原告後，再由原告銷售給消費者。亦言之，原告於
        系爭之合作契約中，並無銷售bossini商品之權責，僅
        係提供店面供捷領公司使用，再由捷領公司每月按其實
        際銷售營業額之比例計算酬勞支付予原告，作為使用系
        爭店面之對價，核與民法租賃之態樣相符，是系爭合約
        之性質，應屬店面之租賃契約，而非關於"bossini"品
        牌之服飾等商品之買賣契約，原告主要係就上開店面提
        供予捷領公司使用，該公司每月再按約定之營收抽成比
        例計算給付原告，雙方並未約定由捷領公司將其商品銷
        售與原告，再由原告給付價金予該公司，足證該合約應
        屬店面之租賃契約，而非關於商品之買賣契約；又捷領
        公司就其提供之商品，始終保留所有權，有關商品銷售
        之價格及代銷之方式如何，合約中均未有明確之授權，
        自與市場上受託代銷之合作經營模式有別，更與一般加
        盟店係由提供服務之業者授權加盟店使用其商標或技術
        等，業者收取權利金，加盟店自負有關營業盈虧之情形
        迥異。又原告並非股份有限公司組織，且捷領公司保有
        商品所有權，僅需依營收抽成比例支付報酬予原告，其
        交易型態自不符合財政部首揭函釋有關百貨公司採專櫃
        銷售貨物者得向主管稽徵機關申請核准依照其與供應商
        約定之方式開立統一發票之規定。
      (2)原告於系爭合約中既無銷售bossini品牌商品予買受人
        之行為，依法自不能開立統一發票予買受人，然因其有
        取自捷領公司給付之租金收入，是原告於收取捷領公司
        款項時，應開立品名「租金收入」之統一發票交付該公
        司作為進項憑證，方屬適法。惟原告與捷領公司間之憑
        證實際交付情形，係捷領公司於銷售貨物時開立原告提
        供之統一發票，並由原告申報銷售額與稅額，原告再於
        結帳日，由捷領公司匯撥應得之租金，同時取得捷領公
        司開立總銷售額扣除租金後金額之銷貨統一發票，作為
        原告之進項憑證，顯與營業稅法第32條第1項及稅捐稽
        徵機關管理營利事業會計帳簿憑證辦法第21條第1項規
        定不符。蓋原告無銷貨事實，卻提供統一發票供捷領公
        司直接開立與消費者，並由其申報銷售額與稅額；另無
        進貨事實，卻取得捷領公司開立之統一發票，並申報進
        項稅額用以扣抵銷項稅額，其違章事證甚為明確。被告
        機關以原告漏未開立統一發票，乃依稅捐稽徵法第44條
        規定，按查明認定之銷售總額處5%罰鍰，並無不合。又
        營業稅係公法，原告不得以其交易型態係私法自治範疇
        而主張得私下約定開立發票方式以對抗公法上強制性規
        定。參諸高雄高等行政法院94年度簡字第264號判決、9
        4年度訴字第31號及401號判決，亦持相同見解。
      (3)按營利事業依首揭營業稅法第32條第1項及所得稅法第
        21條暨稅捐稽徵機關管理營利事業會計帳簿憑證辦法第
        21條規定，應給予他人憑證及應自他人取得憑證，係為
        使營利事業據實給予或取得憑證，俾交易前後手稽徵資
        料臻於翔實，以建立正確課稅憑證制度；而所謂「他人
        」，則指貨物或勞物之直接買受人。據此，營利事業未
        依「營業人開立銷售憑證時限表」之規定，給予直接買
        受人憑證，即構成首揭稅捐稽徵法第44 條之違法行為
        ，有司法院釋字第252號解釋理由書可參。原告無銷貨
        事實，卻提供統一發票供捷領公司直接開立與消費者，
        由其申報銷售額與稅額；另無進貨事實，卻取得捷領公
        司開立之統一發票並申報進項稅額扣抵銷項稅額，而該
        進銷差額即為其漏開發票予捷領公司所匯回之租金收入
        ，因其申報之銷項稅額大於申報之進項稅額，雖未造成
        實質逃漏稅，但仍有未依規定開立統一發票與實際交易
        對象之情形，即構成稅捐稽徵法第44條之違法行為，況
        系爭契約書第3點亦揭明原告係負擔抽成部分之營業稅
        ，並非負擔因銷售貨物之進、銷項稅額間差額之營業稅
        ，更明顯表明其與捷領公司交易型態非買賣關係，原告
        主張依私法自治原則，就其交易法律關係之規劃，應擁
        有決定權，而被告並非契約當事人，強求原告正確預見
        被告對本件交易法律關係之見解，對原告而言並無預見
        可能性，自無過失可言云云，委無可採。
    5.基上論結，原處分及其訴願決定並無違誤，請准如訴之聲
      明判決。
　　理  由
一、本件契約書上之當事人雖為捷領公司與甲○○○（即原告之
    代表人），惟統一發票之買受人，申訴書、陳述意見書之陳
    述人及復查、訴願之申請人均為原告，顯見該契約書上之當
    事人為原告與捷領公司，甲○○○為代表原告簽約之代表人
    ，其並非契約當事人，是本件之營業人為原告，被告並以之
    為受處分人，並無不合，合先敘明。
二、按「營利事業依法規定應給與他人憑證而未給與．．．應就
    其未給與憑證．．．經查明認定之總額，處百分之五罰鍰。
    」為稅捐稽徵法第44條所明定。次按「提供勞務予他人，或
    提供貨物與他人使用、收益，以取得代價者，為銷售勞務。
    」、「營業人銷售貨物或勞務，應依本法營業人開立銷售憑
    證時限表規定之時限，開立統一發票交付買受人。」、「對
    外營業事項之發生，營利事業應於發生時．．．給與他人原
    始憑證，如銷貨發票。」為加值型及非加值型營業稅法第3
    條第2項前段、第32條第1項前段及稅捐稽徵機關管理營利事
    業會計帳簿憑證辦法第21條第1項前段所明定。另「按百貨
    公司採專櫃銷售貨物者，其交易性質為專櫃供應商銷貨予百
    貨公司，百貨公司再銷貨予消費者，故專櫃銷貨時，開立百
    貨公司之統一發票交付消費者。至營業人與另一營業人簽訂
    合作合約書，合作經營銷售貨物之案例，如其合作雙方無進
    銷貨關係，僅單純為租賃關係，則與百貨公司採專櫃銷售貨
    物之型態不同，自不宜比照百貨公司設專櫃型態之方式開立
    統一發票。」財政部賦稅署92年1月28日台稅2發字第
    0920450761號函釋在案。
三、本件原告自91年12月1日起至92年5月31日止銷售勞務合計
    1,205,099元，未依規定給與他人憑證，經財政部台北市國
    稅局查獲，移由被告機關按查明認定總額處5﹪罰鍰60,254
    元。原告不服，循序提起本件行政訴訟。
四、經查，原告與捷領公司簽訂之合作店契約，係自91年12月1
    日起至92年5月31日止，由原告提供門牌號碼台中縣沙鹿鎮
    ○○路242號1樓予捷領公司販售bossini品牌服飾，該契約
    書載明：「‧‧‧二、前條營業店之裝潢、人事、貨物保險
    、傳真機、音響、收銀機、電腦POS機、發票機及列印機等
    由甲方（即捷領公司）設計、指派、投保，並負擔費用及電
    話費，另信用卡簽帳手續費用由甲乙雙方各半。三、營業店
    之租金、押金、屬乙方（即原告）抽成部分的營業稅、水費
    、電費、冷氣設備（含維修）、管理費、建築物保險及保全
    費用由乙方負擔及投保。四、甲方於營業店販售貨品所得貨
    款，由甲方收款後，以乙方之名義開立發票交付消費者收執
    。五、乙方對於甲方於營業店內販售貨品所得貨款，以營收
    金額之百分之二十計算抽成。六、乙方依條約約定得請求之
    抽成額，以月為一結算週期，並於隔月十日前經甲、乙雙方
    對帳結算無誤後，由甲方開立抽成額以外之發票給乙方，並
    由甲方直接匯入以乙方名稱之銀行帳戶中。‧‧‧」等語，
    有該契約書影本附於原處分卷可稽（見原處分卷第16頁至第
    17頁），由上開契約書內容觀之，原告與捷領公司合作經營
    銷售之模式，無非係由原告提供店面，連同店內裝潢、水電
    及保全設備等供捷領公司使用，而捷領公司則負擔店面之貨
    品及人員與店內之經營管理，並對店內所提供商品保留所有
    權。至於利潤分配，則由捷領公司每月按約定之比例（以營
    業額為準）計算所得之金額給付原告，作為原告應取得之報
    酬。申言之，捷領公司在原告所提供之店面經營服飾店，其
    所販賣之商品，乃係由該公司自進自銷，而非由該公司將其
    品牌之bossini服飾等商品銷售給原告後，再由原告銷售給
    消費者。亦即原告於系爭之合作契約中，並無銷售bossini
    商品之權責，僅係提供店面及統一發票供捷領公司使用，再
    由捷領公司每月按其實際銷售營業額之比例計算酬勞支付予
    原告，作為使用系爭店面等之對價，核與民法租賃之態樣相
    符，是系爭合約之性質，應屬店面之租賃契約，而非關於
    bossini品牌之服飾等商品之買賣契約，亦非屬經營服飾店
    之合夥契約。是被告認定原告向捷領公司收取上開酬勞屬租
    金之性質，尚無違誤。原告主張與捷領公司之合作模式，非
    屬出租場地收取租金之行為，並不足採。次查，租賃契約係
    當事人約定一方以物租與他方使用收益，他方支付租金之契
    約。故契約之約定只要符合上開規定，租賃契約即屬成立，
    縱當事人於訂定契約時，未使用任何與租賃相關之文字，亦
    不影響租賃契約之性質。至於租金之比例多寡，是否為固定
    或係採浮動方式計算，在所不問。本件原告提供系爭店面供
    捷領公司使用，再由捷領公司按其銷售商品營業額之比例計
    算給付原告之酬勞，作為使用系爭店面之對價，雖原告取得
    是項對價之金額係採浮動方式計算，金額多寡每月並不固定
    ，然仍不影響該項報酬具有租金之性質。是原告指稱被告一
    味曲解「契約書」為租賃合約，顯未盡查核事實云云，委無
    足採。本件原告與捷領公司簽訂之契約書，核屬店面之租賃
    契約，而非服飾等商品之買賣契約，業如前述，則渠等就銷
    售之商品，應如何開立統一發票予買受人。原告雖主張委託
    捷領公司代為經營原告所承租之店面，惟捷領公司就其提供
    之商品，始終保留所有權，且依該契約書內容觀之，並無原
    告委託捷領公司經營之記載，亦無有關商品銷售之價格及代
    銷之方式如何之授權，自與市場上受託代銷之合作經營模式
    有別。又原告亦非受捷領公司委託代為經營，此與一般加盟
    店係由提供服務之業者授權加盟店使用其商標或技術等，業
    者收取權利金，加盟店自負有關營業盈虧之情形亦不相同。
    再者，原告與捷領公司合作經營銷售之型態，與一般百貨公
    司採專櫃銷售貨物之方式亦不相同。蓋百貨公司採專櫃銷售
    貨物者，其交易方式為專櫃供應商銷貨予百貨公司，百貨公
    司再銷貨予消費者，故專櫃供應商與百貨公司間，就其銷售
    之商品，確實有進、銷項之事實，從而專櫃供應商於銷貨時
    ，乃開立百貨公司之統一發票交付消費者，核與營業稅法第
    32條第1項及稅捐稽徵機關管理營利事業會計帳簿憑證辦法
    第21條第1項規定相符，此亦有上述財政部賦稅署92 年1月
    28日台稅2發字第0920450761號函釋可參。查原告與捷領公
    司合作銷售之經營型態，雖約定由捷領公司按銷售額之一定
    比率支付報酬予原告，惟捷領公司就銷售貨物所得之貨款，
    係由該公司自行收款，其交易性質應認屬該公司之銷貨，要
    與百貨公司採專櫃銷售貨物之情形不同，自無法比照財政部
    函釋有關百貨公司採專櫃銷售貨物方式而開立百貨公司統一
    發票之方式為之。其次，原告於系爭合約中既無銷售
    bossini品牌商品予買受人之行為，依法自不能開立統一發
    票予買受人，然因其有取自捷領公司給付之租金收入，是原
    告於收取捷領公司款項時，應開立品名「租金收入」之統一
    發票交付該公司作為進項憑證，方屬適法。惟原告與捷領公
    司間之憑證實際交付情形，係捷領公司於銷售貨物時開立原
    告提供之統一發票，並由原告申報銷售額與稅額，原告再於
    結帳日，由捷領公司匯撥應得之租金，同時取得捷領公司開
    立總銷售額扣除租金後金額之銷貨統一發票，作為原告之進
    項憑證，顯與加值型及非加值型營業稅法第32條第1項及稅
    捐稽徵機關管理營利事業會計帳簿憑證辦法第21條第1項規
    定不符。蓋原告無銷貨事實，卻提供統一發票供捷領公司直
    接開立與消費者，並由其申報銷售額與稅額；另無進貨事實
    ，卻取得捷領公司開立之統一發票，並申報進項稅額用以扣
    抵銷項稅額，其違章事證甚為明確。從而被告以原告漏未開
    立統一發票，乃依稅捐稽徵法第44條規定，按查明認定之銷
    售總額處5%罰鍰，即無不合。原告主張依私法自治原則，就
    其交易法律關係之規劃，應擁有決定權，而被告並非契約當
    事人，強求原告正確預見被告對本件交易法律關係之見解，
    對原告而言並無預見可能性，自無過失可言云云，委無可採
    。
五、綜上所述，原告前揭主張既不可採，則被告就原告91年12
    月1日至92年5月31日止銷售勞務，銷售額1,205,099元（不
    含稅），未依規定開立統一發票與實際買受人捷領公司，違
    反營業稅法第32條第1項規定，乃依稅捐稽徵法第44條規定
    按查明認定之銷售總額處5%罰鍰60,254元，核無違誤，復查
    決定及訴願決定遞予維持，亦無不合。原告仍執前詞訴請撤
    銷，為無理由，應予駁回。本件為簡易訴訟程序案件，爰不
    經言詞辯論，逕為判決。又本件事證已臻明確，兩造其餘攻
    擊防禦方法與判決結果不生影響，自無一一論述必要，附此
    敘明。
六、據上論結，本件原告之訴為無理由，依行政訴訟法第233 條
    第1項、第236條、第195條第1項後段、第98條第3項前段，
    判決如主文。
中　　華　　民　　國　　94　　年　　12　　月 　 13  　日
                      第三庭法  官　林　秋　華
以上正本證明與原本無異。
如不服本判決，應於判決送達後20日內，以本訴訟事件所涉及之
法律見解具有原則性者，始得向本院提出上訴狀並表明上訴理由
，經最高行政法院許可，否則不得上訴；如於本判決宣示後送達
前提起上訴者，應於判決送達後20日內補提上訴理由書（均應依
對造人數提出繕本）。提起上訴應預繳送達用雙掛號郵票390元
（34元及5元郵票各10份)。
中　　華　　民　　國　　94　　年　　12　　月 　 13  　日
                            書記官  黃  靜  華
